【裁判字號】    95,上訴,1683
【裁判日期】    951020
【裁判案由】    毒品危害防制條例
【裁判全文】
臺灣高等法院刑事判決                95年度上訴字第1683號
  上  訴  人  臺灣板橋地方法院檢察署檢察官
  上  訴  人
  即  被  告  甲○○
  選任辯護人  林梅玉律師
上列上訴人因被告違反毒品危害防制條例案件，不服臺灣板橋地
方法院94年度訴字第2067號，中華民國95年 3月31日第一審判決
（起訴案號：臺灣板橋地方法院檢察署94年度偵字第9133號），
提起上訴，本院判決如下：
    主  文
原判決撤銷。
甲○○意圖販賣而持有第一級毒品，累犯，處有期徒刑拾壹年。
扣案之第一級毒品海洛因（淨重玖拾壹點肆貳公克）及第二級毒
品安非他命（驗餘淨重肆佰貳拾柒點捌柒公克）沒收銷燬；包裝
袋參拾捌個（重貳拾點柒陸公克）沒收之。
    事  實
一、甲○○前於民國（下同）92年間因脫逃罪，經臺灣板橋地方
    法院92年度易字第2103號判處有期徒刑三月，如易科罰金，
    以三百元折算一日確定，並於92年12月29日易科罰金執行完
    畢。詎甲○○猶不知悔改，明知毒品危害防制條例第2條第2
    項第1款、第2款將海洛因、安非他命分列為第一級、第二級
    毒品管制，不得非法持有、販賣，於94年5月25日晚上8時許
    ，因有不詳姓名、年籍綽號「阿豐」之成年男子，前往甲○
    ○坐落在台北縣土城市○○路○段五十四巷八號住處向其借
    貸（起訴書略載為不詳時、地），甲○○以「阿豐」尚積欠
    新台幣（下同）十五萬元之前債未清償而拒絕，「阿豐」遂
    應允以其所有之第一、二級毒品海洛因及安非他命以較低廉
    之價格販賣予甲○○，甲○○即基於施用第一、二級毒品之
    犯意（甲○○非法施用第一級毒品海洛因及第二級毒品安非
    他命犯行，經本院95年上訴字201號判處有期徒刑7月，現上
    訴最高法院中），除原先積欠之十五萬元外，再給付二十九
    萬元予「阿豐」，合計以四十四萬元之代價向綽號「阿豐」
    者購得第一級毒品海洛因二十四包及第二級毒品安非他命十
    四包。嗣甲○○因為施用之犯意而取得上開第一、二級毒品
    海洛因及安非他命後，因數量龐大，顯逾其施用之數量，復
    花費鉅額款項購買，遂變更原僅為施用而持有之犯意，另萌
    生販賣第一、二級毒品海洛因、安非他命予他人以從中牟取
    利益之犯意，而在其臺北縣土城市○○路 ○段54巷3號8樓住
    處，非法持有上開第一級毒品海洛因及第二級毒品安非他命
    ，惟甲○○尚未實際販賣予他人，即於94年5月26日下午2時
    許，在上址住處為警查獲，並扣得其意圖供販賣而持有之第
    一級毒品海洛因二十四包（合計淨重91.42公克，純度68.08
    %，純質淨重62.24公克，包裝重6.76公克）及第二級毒品安
    非他命十四包（合計毛重442公克，淨重428公克，包裝重14
    公克，取其中0.13公克鑑定用罄，驗餘淨重427.87公克）。
二、案經台北市政府警察局北投分局移送台灣板橋地方法院檢察
    署檢察官偵查起訴
    理  由
一、訊據上訴人即被告甲○○供承有於上揭時地以四十四萬元之
    代價，向綽號「阿豐」者購得上開第一級毒品海洛因24包及
    第二級毒品安非他命14包之事實，並有經警於上開時地查獲
    被告持有之毒品海洛因24包及毒品安非他命14包扣案可稽，
    而該扣案之海洛因24包，經送請法務部調查局鑑定結果，發
    現確含毒品海洛因成分（合計淨重 91.42公克，純度68.08%
    ，純質淨重 62.24公克，包裝重6.76公克），另扣案之安非
    他命14包，經送請內政部警政署刑事警察局鑑定結果，亦發
    現確含有甲基安非他命成分（合計毛重442公克，淨重428公
    克，包裝重14公克，取其中0.13公克鑑定用罄，驗餘淨重42
    7.87公克），有法務部調查局94年9月5日調科壹字第060010
    129號鑑定通知書及內政部警政署刑事警察局94年 7月6日刑
    鑑字第0940095215號鑑定書各一紙在卷可稽，惟被告甲○○
    矢口否認有意圖販賣而持有第一、二級毒品犯行，並辯稱：
    伊有施用海洛因及安非他命，而所施用之毒品是向綽號「阿
    豐」者購買，94年5月25日晚上8時許，「阿豐」來向伊借錢
    ，但因為他之前向伊借的錢未還，而「阿豐」一再拜託，並
    說要將所攜帶的毒品賣給伊，伊才以44萬元向他買毒品海洛
    因24包及安非他命14包，第二天早上才想到如果朋友需要毒
    品的話，伊就以成本價出售，因之前也有朋友提供毒品予伊
    施用云云，然查：
(一)被告一再指述因綽號「阿豐」者之前積欠其15萬元，此次復
    欲向其貸借款項，原為其所拒絕，嗣因綽號「阿豐」者一再
    拜託，並欲將所攜帶之毒品海洛因及安非他命賣與被告，而
    得由之前所積欠之15萬元抵付部份價款，被告始因而再給付
    29萬元，合計以44萬元之代價向綽號「阿豐」者購得當時其
    所攜帶之毒品海洛因24包及安非他命14包之事實，依此被告
    所述何以一次即向綽號「阿豐」者購進如此數量之毒品海洛
    因及安非他命，既非被告所主動而為，並查無何積極證據足
    資證明被告於購買之初即係意圖供販賣而販入，尚難以本件
    被告販入之毒品數量頗鉅，即逕推論被告意在販賣營利而販
    入，公訴意旨認被告係意圖販賣營利而販入上開毒品海洛因
    及安非他命，並無何積極證據足資認定。惟查被告固供承有
    施用毒品海洛因及安非他命之惡習，然以被告一次即購入毒
    品海洛因24包及安非他命14包，其中毒品海洛因淨重90餘公
    克，而毒品安非他命更高達 420餘公克，數量非少，顯逾被
    告平時供施用之數量，被告因而供承第二天早上即萌生販賣
    予他人之意圖，雖被告辯稱僅係欲以原價轉讓予朋友，並無
    營利之意思云云，茲查被告於94年5月25日晚上8時許，向綽
    號「阿豐」者購得上開毒品海洛因及安非他命後，旋於翌日
    （26日）下午 2時許即為警查獲，而依被告供稱並尚未販賣
    毒品予他人，至公訴意旨雖以被告於94年3、4月間，在台北
    縣三重市○○○路313號4樓林昭伶租屋處，以八千元之代價
    ，販售約 8錢重之毒品海洛因予林昭伶，惟此為被告所否認
    ，而查檢察官既認被告係於94年5月25日8時許始向綽號「阿
    豐」者購入上開毒品海洛因24包及安非他命14包（見原審卷
    第48頁），則公訴意旨認被告於販入該等毒品海洛因及安非
    他命後，於94年3、4月間，在上揭林昭伶租屋處販賣約8錢
    重之毒品海洛因予林昭伶，其時間上之認定已有未合。
(二)至證人林昭伶固在警詢中指認被告販賣海洛因，但觀諸其製
    作筆錄之過程，證人林昭伶並不知「甲○○」之年籍資料，
    而係經警方調取口卡後依上列之資料登載，且該供指認之「
    甲○○」口卡片僅有一份，並非在多份不同之「甲○○」口
    卡片中指認，而該口卡上所附「甲○○」之照片並為黑白拍
    攝，距今已有相當歲月，證人林昭伶在警詢中之指認能否謂
    正確無誤，已非無疑。且證人林昭伶於警詢時先供稱：「我
    是向蔡志偉、童建雄、甲○○等三人購買，半錢八千元．．
    ．我都是以電話聯絡後他人三人就約地點送來；有時蔡志偉
    會叫他的小弟潘邱芷送來」云云（見偵字第六三四七號卷94
    年4月14日筆錄）。嗣於 94年6月8日偵查中證稱：海洛因是
    向蔡志偉買的，蔡志偉帶甲○○來，二人講一講，不知道他
    們講什麼，不知誰把毒品放在桌上，甲○○很少講話，都沒
    聽到他的聲音，劉建良也在場云云（見偵字第九一三三號卷
    第 107頁參照），其指證前後已有不一。且證人林昭伶對同
    日檢察官命數人列隊供其指認（見同上偵偵查卷第 112頁）
    ，證人林昭伶並無法明確指認被告為何人，則其是否確曾親
    眼見聞被告販賣毒品海洛因，不無疑問。又經原審法院向和
    信電訊股份有限公司調閱九十四年三、四月間之雙向通聯紀
    錄核對，亦查無有何被告與證人林昭伶間相關通訊聯絡。另
    證人林昭伶於原審法院審理時亦具結證稱：伊係透過蔡志偉
    購買毒品，不認識被告，蔡志偉曾帶綽號「魯蛋」之人至其
    住處，但非關毒品交易等語（見原審卷第144頁至第151頁）
    ，證人林昭伶於原審法院審理時之交互詰問，並未能確切證
    述曾向被告購買毒品，而證人即林昭伶之男友劉建良於原審
    法院審理中並具結證稱：伊不認識被告，亦未在三重林昭伶
    租屋處看過毒品交易等語，與證人林昭伶所供證人劉建良在
    場乙節亦不相符。另證人蔡志偉於原審法院審理時具結稱：
    伊係帶綽號「毛毛」者前往三重與林昭伶交易海洛因，「毛
    毛」與被告是不同人等語。是依上開三位證人之證言相互勾
    稽，公訴人依此前後不一而有瑕疵之指述，認被告販賣毒品
    海洛因予林昭伶，所舉證據尚有不足。另被告在羈押中固曾
    於94年8月8日在監所與其選任之辯護人蔡律師討論案情時，
    稱：女孩子（應指林昭伶）那邊就說是蔡志偉，其他就說是
    自己要吃等對話（見偵字九一三三卷第 260頁），但此項對
    話中被告並無陳述販賣毒品之情，尚不得依此推論被告有販
    賣毒品海洛因予林昭伶之情，況被告在 94年6月24日、7月4
    日與律師之接見錄音中，亦陳述扣案物品係為供自己施用（
    見同上偵查卷第239頁背面、第240頁正面），自不能單單擷
    取隻字片語，漫加推論。是並查無何積極證據足認被告有販
    賣毒品海洛因予證人林昭伶，或以將販入之毒品海洛因及安
    非他命予他人之犯行。
(三)被告既供承於販入上開毒品海洛因及安非他命後萌生販賣予
    他人之意圖，而以被告係有償購入該等毒品，並以一次即付
    出高達44萬元，且參酌被告前有多次違反毒品危害防制條例
    案件，當知海洛因及安非他命分別經毒品危害防制條例列為
    第一、二級毒品管制，係屬違禁物，政府查緝甚嚴，處罰亦
    重，因而取得不易，價格高昂，被告既花費如此高額代價購
    入上開毒品海洛因及安非他命，並甘冒政府查緝之風險，且
    依被告所供尚需計算販賣之價格，是被告既於販入上開毒品
    後萌生販賣予他人之意圖，其顯有藉以從中牟取利益之意思
    ，以獲取其以如此高額金錢購買毒品之代價，是被告所辯僅
    係欲以原價轉讓毒品，並無營利之意思云云，要屬卸責之詞
    ，不足採信，事證明確，被告意圖販賣而持有第一、二級毒
    品之犯行，洵堪認定。
二、核被告所為，係犯毒品危害防制條例第5條第1項之意圖販賣
    而持有第一級毒品罪及同條第 2項之意圖販賣而持有第二級
    毒品罪；至被告意圖販賣而持有第一、二級毒品海洛因及安
    非他命，其持有毒品海洛因及安非他命之行為應為意圖販賣
    而持有第一、二級毒品海洛因及安非他命之當然結果，均不
    另論罪；至公訴人原起訴被告係涉犯毒品危害防制條例第 4
    條第 1項之販賣第一級毒品海洛因罪及同條例第5條第1項、
    第 2項之意圖販賣而持有第一級毒品海洛因、第二級毒品安
    非他命罪，惟嗣於原審法院審理時更正起訴法條，以被告所
    為，係涉犯毒品危害防制條例第4條第1項、第 2項之販賣第
    一級毒品、第二級毒品罪，而查國家之刑罰權係對於每一個
    犯罪事實而存在，單一之犯罪事實，實體法上之刑罰權只有
    一個，在訴訟法上自亦無從分割，此刑事訴訟法第 267條規
    定，檢察官就犯罪事實一部起訴者，其效力及於全部，查販
    賣毒品前必有持有毒品之行為，是販賣第一、二級毒品行為
    與意圖販賣而持有第一、二級毒品行為，乃實質上一罪關係
    ，意圖販賣而持有第一、二級毒品行為應屬販賣第一、二級
    毒品行為之低度行為，販賣行為既經起訴，其效力自及於低
    度之意圖販賣而持有第一、二級毒品行為，是本院自得就被
    告意圖販賣而持有第一、二級毒品犯行予以審理，且此係犯
    罪事實之一部減縮，自不生變更起訴法條問題。又被告同時
    向綽號「阿豐」者購入毒品海洛因24包及毒品安非他命14包
    ，旋於翌日萌生販賣第一、二級毒品海洛因、安非他命予他
    人以從中牟取利益之犯意，並持有第一、二級毒品海洛因及
    安非他命，則被告以一行為同時觸犯意圖販賣而持有第一級
    毒品罪及第二級毒品罪之想像競合犯，應適用刑法第55條想
    像競合犯之規定，從一重之意圖販賣而持有第一級毒品罪；
    至被告行為後，刑法第55條想像競合犯之規定，雖於94年 1
    月 7日修正公布，並於95年7月1日施行，增列但書規定「但
    不得科以較輕罪名所定最輕本刑以下之刑」，惟此僅係想像
    競合犯科刑之限制，為法理之明文化，非屬法律之變更（參
    照最高法院95年第 8次刑事庭會議決議），自無新、舊法比
    較之問題，附此敘明。而查被告前於92年間因脫逃案件，經
    臺灣板橋法院判處有期徒刑 3月確定，於92年12月29日易科
    罰金執行完畢，有本院被告前案紀錄表乙紙在卷可稽，被告
    於五年內再故意犯本件有期徒刑以上之罪，不論依修正前之
    刑法第47條，或修正後之刑法第47條第 1項之規定，均構成
    累犯，對被告而言並無有利或不利之情形，自不生新舊法比
    較之問題，應逕依修正前之刑法第47條，論以累犯，除法定
    刑無期徒刑部分，依刑法第65條第 1項規定不得加重外，就
    有期徒刑及罰金刑部分，依法加重其刑。原審以被告上述犯
    行事證明確，予以論罪科刑，固非無見，惟查被告原固係基
    於施用毒品海洛因及安非他命而販入上開毒品海洛因及安非
    他命，然於販入後另萌生販賣他人以從中牟利之意圖，原審
    認被告僅係基於施用而販入毒品海洛因，並非法持有毒品海
    洛因，而以被告同時非法施用毒品海洛因及安非他命之犯行
    ，業經本院95年度上訴字第 201號刑事判決，從一重論處被
    告非法施用第一級毒品，並量處有期徒刑七月，惟以被告非
    法持有毒品海洛因之低度行為，應為施用毒品海洛因之高度
    行為所吸收，為實質上一罪，自不得就本件非法持有毒品海
    洛因部分再行審究；暨認被告固有販買安非他命予他人之意
    圖，惟並無從中營利之意圖，而以被告僅係基於意圖轉讓安
    非他命而持有，然以毒品危害防制條例並未就意圖轉讓而持
    有毒品定有處罰，因而僅論處被告非法持有第二級毒品安非
    他命之犯行，其論斷均有未洽；至被告行為後，法律有變更
    者，依修正前刑法第2條第1項之規定，以適用裁判時法為原
    則，如行為時法有利於行為人，則例外適用行為時法；依修
    正後刑法第2條第1項規定，以適用行為時法為原則，惟如裁
    判時法有利於行為人，則例外的適用裁判時法。以往實務見
    解，認原判決未及比較適用新舊法時，上訴後，雖比較結果
    以舊法有利於行為人，而原判決別無其他撤銷事由，仍應由
    本院以此為由撤銷改判。惟修正後之規定係以適用行為時法
    為原則，因此原判決雖未及此比較適用，然上訴本院後，經
    比較新舊法，行為後之法律並非較有利於行為人，仍應適用
    行為時法，則原判決適用行為時法即無不當，自不構成撤銷
    之事由，本件被告所犯上開之罪，經比較新舊法結果，應適
    用舊法累犯之規定，此均與原判決適用之法律相同，就此部
    分自不構成撤銷之事由，附此敘明。是被告上訴意旨否認有
    販賣毒品意圖，暨檢察官上訴意旨猶認被告係基於販賣而販
    入上開毒品，並已販賣8000元之之毒品海洛因 8錢予證人林
    昭伶，固均無理由，惟原判決既有可議之處，自應由本院予
    以撤銷改判，爰審酌被告之素行、犯罪之動機、目的、手段
    ，所持有之毒品數量非少，其可能所致生之危害，惟尚未將
    毒品販售予他人及犯罪後之態度等一切情狀，量處有期徒刑
    11年。扣案之毒品海洛因（淨重 91.42公克，純度68.08%，
    純質淨重62.24公克）及毒品安非他命（淨重428公克，取其
    中0.13公克鑑定用罄，驗餘淨重427.87公克），係查獲之毒
    品，不問屬於犯人與否，應依毒品危害防制條例第 18條第1
    項前段沒收銷燬之（至揀取其中0.13公克化驗，因已滅失，
    就此部分自無從沒收銷毀）；另扣案之海洛因包裝袋24包（
    計重6.76公克）、安非他命包裝袋14包（計重14公克），係
    被告所有供意圖販賣而持有毒品海洛因及安非他命所用之物
    ，為供本件犯罪所用之物，應依毒品危害防制條例第19條第
    1項規定沒收之。
據上論斷，應依刑事訴訟法第369條第1項前段、第364條、第299
條第1項前段，毒品危害防制條例第5條第1項、第2項、第18條第
1項前段、第19條第1項，刑法第11條前段、第2條第1項前段、修
正前刑法第55條、第47條，判決如主文。
本案經檢察官陳明光到庭執行職務。
中    華    民    國    95    年    10    月    20    日
                  刑事第五庭    審判長法  官  吳  敦
                                      法  官  陳世宗
                                      法  官  張傳栗
以上正本證明與原本無異。
如不服本判決，應於收受送達後十日內向本院提出上訴書狀，其
未敘述上訴之理由者並得於提起上訴後十日內向本院補提理由書
（均須按他造當事人之人數附繕本）。
                                      書記官  何子傑
中    華    民    國    95    年    10    月    20    日
附錄：本案論罪科刑法條全文
毒品危害防制條例第5條
意圖販賣而持有第1級毒品者，處無期徒刑或十年以上有期徒刑
，得併科新臺幣七百萬元以下罰金。
意圖販賣而持有第2級毒品者，處五年以上有期徒刑，得併科新
臺幣五百萬元以下罰金。
意圖販賣而持有第3級毒品者，處三年以上十年以下有期徒刑，
得併科新臺幣三百萬元以下罰金。
意圖販賣而持有第4級毒品或專供製造、施用毒品之器具者，處
一年以上七年以下有期徒刑，得併科新臺幣一百萬元以下罰金。


司法院資訊處製作；財團法人民間司法改革基金會備份。
